【裁判字號】    90,易,2501
【裁判日期】    900823
【裁判案由】    詐欺
【裁判全文】
臺灣高雄地方法院刑事判決                          九十年度易字第二五一號
    公  訴  人  臺灣高雄地方法院檢察署檢察官
    被      告  甲○○
                乙○○
右列被告因詐欺案件，經檢察官提起公訴（九十年度偵字第四九五二號、第八五六七
號），本院判決如左：
    主  文
甲○○、乙○○共同連續意圖為自己不法之所有，以詐術使人將本人之物交付，甲○○處拘役伍拾日，乙○○處拘役肆拾日，如易科罰金均以佰元折算壹日；均緩刑
年。
    事  實
一、甲○○原係於高雄市公共車船管理處（下稱車船管理處）擔任鼓山輪渡站水手職
    務，與當時任職於高雄市○○路六九號地下一樓奇門傢俱行店員之乙○○係兄弟
    關係，該二人明知車船管理處水手及售票員之晉用有一定之甄審程序，非以交付
    特定人士金錢即可擔保優先錄用，竟共同意圖為自己不法之所有，並基於概括之
    犯意，推由乙○○分別自八十九年四月、五月間起（公訴人誤為均自八十九年五
    月間起），連續對以前同事戊○○、在高雄市○○路六九之號傢俱行隔壁之大賢
    鎖店任職之丙○○佯稱：甲○○擔任鼓山輪渡站水手職務，可介紹進入車船管理
    處擔任水手職務，惟須每人交付新台幣（下同）五萬元之人事活動費打通關節等
    語，致使戊○○、丙○○不疑，戊○○於八十九年五月下旬，依約由乙○○陪同
    在鼓山輪渡站渡輪上層客艙會見甲○○，並交付上述五萬元，丙○○於八十九年
    五月中旬，依約在高雄市○○路某專賣鵝肉之餐廳，在乙○○面前交付五萬元予
    甲○○，並均告以八十九年九月間可以開始任職，惟嗣因無法疏通，適逢家有急
    用，遂將上開款項私自挪用殆盡。於八十九年八月間，甲○○、乙○○又承前概
    括犯意聯絡，由乙○○於八十九年八月間，向傢俱行同事丁○○佯稱：甲○○擔
    任鼓山輪渡站水手職務，可介紹進入車船管理處擔任售票員職務，惟須交付五萬
元之人事活動費打通關節等語，致使丁○○不疑，於八十九年八月二十日在傢俱
    行內履歷表、相片交予乙○○，並於八十九年八月二十九日中午一時許在上址交
    付五萬元予甲○○，甲○○並告以可於九十年二月間任職。迄八十九年九月初，
    戊○○、丙○○見仍無任職之消息，遂詢之甲○○、乙○○，該二人為免起疑，
    遂告以均獲錄用為水手，須先參與水手訓練，各須交付履歷表、體檢表及水手訓
    練費用七千元，戊○○、丙○○遂分別於八十九年九月十五日、八十九年九月中
    旬，在傢俱行門口、大賢鎖店將履歷表、體檢表及七千元交給乙○○，並保證不
    成可全額退款，惟所收之前述款項仍係挪為家用花用殆盡。戊○○見遲未能任職
    ，甲○○、乙○○又以「副處長」出國考察無法聯繫等藉口拖延還款，且乙○○
    已於八十九年九月中旬自傢俱行離職，頓覺有異，遂向車船管理處政風室提出檢
    舉，發現並無甲○○、乙○○所稱付錢疏通情事，戊○○、丙○○、丁○○三人
    至此始知受騙。而其間甲○○、乙○○共計詐得十六萬四千元。
二、案經高雄市公共車船管理處移送臺灣高雄地方法院檢察署檢察官偵查起訴。
    理  由
一、訊據被告甲○○、乙○○對於右揭時地，以確實可介紹進入車船管理處擔任水手
    及售票員職務，惟須每人交付五萬元之人事活動費打通關節，水手另付七千元水
    手訓練費為由，向被害人收取計十六萬四千元後，挪為私用花費殆盡等情坦承不
    諱，核與被害人即證人戊○○、丙○○、丁○○於管理處政風室、偵訊時及本院
    審理時指訴綦詳，復有被害人戊○○與被告二人之電話錄音帶及錄音譯文附於偵
    卷為證（他卷第十至第十五頁）。另車船管理處水手及售票員之晉用，有一定之
    甄審程序，亦據證人即車管處鼓山輪渡站站長楊永靖於偵查中結證稱：水手晉用
    由車船管理處人事室管理，交輪渡站執行等語（偵卷第十三、十四頁），證人即
    調管室現任主任洪肇昌於偵查中結證稱：單位如有缺人時簽報上級，會人事室，
    由人事室辦理錄取，職工部分資格由調管處陳報，人事室審核，調管處不能決定
    或推薦人選等語（偵卷第十八、十九頁），證人即調管室前任主任吳福興於偵查
    中到庭結證稱：輪渡站有出缺時，由站上呈報，我再上報人事室，資格若符合，
    以甄選方式錄取，毋庸考試等語（偵卷第二三、二四頁），證人即車船管理處副
    處長林金調於偵查中到庭結證稱：人事錄用之程序如吳福興所言，最後由處長決
    定，管理處內部會先開人評會，我擔任主席，人事評議委員會開會通過即可等語
    明確（偵卷第二三、二四頁），復有車船管理處函覆之水手及售票員晉用程序資
    料在卷可稽，是被告二人均明知車船管理處水手及售票員之晉用有一定之甄審程
    序，非以交付特定人士金錢即可擔保優先錄用，且向被害人收取活動費或訓練費
    後，又未實際轉交特定人士或用於水手訓練，反而挪作家用，顯見被告二人實有
    詐欺之不法意圖甚明。本件事證明確，被告之犯行堪以認定。
二、核被告甲○○、乙○○所為，均係犯刑法第三百三十九條第一項之詐欺取財罪。
    被告甲○○、乙○○二人間，有共同之犯意聯絡及行為分擔，為共同正犯。被告
    甲○○、乙○○先後多次犯行，時間緊接，所犯構成要件相同，顯係基於概括之
    犯意，為連續犯，應以一罪論。爰審酌被告甲○○、乙○○素行良好，此次為圖
    牟利，明知無法擔保優先錄用任職，卻對被害人詐取金錢，雖或有協助朋友謀求
    公職之初衷，然事後竟將所得款項挪為家用花費殆盡，實非待友之道，惟念及其
    所得尚非甚鉅，所得款項已全數返還被害人戊○○、丙○○，尚欠被害人丁○○
    六千元部分，因暫未能取得聯絡而未能返還，業據被害人戊○○、丙○○陳明在
    卷，且均坦承犯行，態度尚佳，等一切情狀，量處如主文所示之刑，併諭知易科
    罰金之折算標準。又刑法第四十一條業已於九十年一月十日修正公布，並於同年
    月十二日生效，其第一項前段規定為「犯最重本刑為五年以下有期徒刑以下之刑
    之罪，而受六個月以下有期徒刑或拘役之宣告，因身體、教育、職業、家庭之關
    係或其他正當事由，執行顯有困難者，得以一元以上三元以下折算一日，易科罰
    金。」，本件被告犯罪時間雖在上開條文修正生效前，然依刑法第二條第一項前
    段規定，行為後法律有變更者，應適用裁判時之法律，故依刑法第二條第一項前
    段之規定，就被告所宣告之刑併以諭知易科罰金之折算標準。又被告二人均未曾
    受有期徒刑以上刑之宣告，已如前述，因一時短於思慮，致罹刑章，所得金錢因
    父病有急需而挪用，無法即時返還被害人，現僅尚欠被害人丁○○六千元部分，
    因暫未能取得聯絡而未能返還，被告甲○○亦因此遭車船管理處解職，渠等經此
    偵審程序及刑之宣告後，應知所警惕，信無再犯之虞，本院認前開對其所宣告之
    刑，以暫不執行為適當，爰併予以宣告緩刑三年，以啟自新。
據上論斷，應依刑事訴訟法第二百九十九條第一項前段、刑法第二條第一項前段、第
三百三十九條第一項、第二十八條、第五十六條、第四十一條第一項、第七十四條第
一款，罰金罰鍰提高標準條例第一條前段、第二條，判決如主文。
中      華      民      國     九十     年      八      月    二十三   日
                                  臺灣高雄地方法院刑事第一庭
                                      法  官    郭貞秀
右正本證明與原本無異。
如不服本判決，應於判決送達後十日內，向本院提出上訴狀。
                                  書  記  官    黃國忠
中    華    民    國      九十      年      八      月      二十三      日


司法院資訊處製作；財團法人民間司法改革基金會備份。
